臺灣高雄地方法院民事判決
                                     109年度訴字第1726號
原      告  吳婉卉  


訴訟代理人  汪玉蓮律師
被      告  吳宗憲  

訴訟代理人  陳佳煒律師
複 代 理人  沈煒傑律師
被      告  林玥    

訴訟代理人  吳佳融律師
上列當事人間請求損害賠償事件，本院於民國111年8月17日言詞
辯論終結，判決如下：
    主      文
被告應連帶給付原告新臺幣壹佰萬元及自民國一○九年十一月十
二日起至清償日止，按年息百分之五計算之利息。
訴訟費用由被告連帶負擔。
本判決第一項於原告以新臺幣參拾參萬參仟肆佰元為被告供擔保
後，得假執行。但被告如以新臺幣壹佰萬元為原告預供擔保，得
免為假執行。
    事實及理由
一、原告主張：原告與被告甲○○於民國108年2月2日公開宴客、
    於108年4月1日登記結婚。兩造因工作關係並未同住【原告
    為彰化基督教醫院主治醫師，被告均任職於長庚醫療財團法
    人高雄長庚紀念醫院（下稱長庚醫院）】，原告假日則會回
    高雄至被告甲○○之長庚醫院眷屬宿舍住所與被告甲○○同住。
    被告乙○明知被告甲○○為原告之夫，自如附表所示之108年4
    月2日起至109年1月14日止，與被告甲○○分別在如附表所示
    之高雄長庚醫院眷屬宿舍、被告乙○高雄長庚醫院女性宿舍
    及多處地點，發生性行為及接吻、擁抱、摸私處等行為。被
    告乙○所提出被告甲○○書寫之卡片，為事後所寫的，不足以
    證明被告乙○無故意或過失。被告之行為共同侵害原告基於
    配偶關係之身分法益，且情節重大，爰依民法第184條第1項
    前段、第185條第1項前段、第195條第3項準用同條第1項前
    段，請求被告連帶賠償原告非財產上損害新臺幣（下同）10
    0萬元。並聲明：㈠被告應連帶給付原告100萬元，並自起訴
    狀繕本送達之翌日起至清償日止，按年息5％計算之利息；㈡
    願供擔保，請准宣告假執行。
二、被告分別辯以：
  ㈠被告甲○○以：被告甲○○對有侵害原告配偶權之事實不爭執，
    但就侵權行為之次數爭執，如附表編號⒈、⒋、⒒、、所示
    照片被告僅為一般合照，並無過度親密行為；另原告所提出
    照片是非法取證而來，原告趁被告甲○○在手術期間取得；又
    請審酌被告甲○○於臺灣高雄少年及家事法院（下稱少家法院
    ）離婚等事件中，已經被判賠離婚損害30萬元，本件「離因
    損害」與少家法院「離婚損害」之原因事實與權利內涵存在
    密切之關聯性與重疊性，故定本件「離因損害」之賠償數額
    ，自應斟酌已定之另案「離婚損害」賠償數額，方符禁止重
    複評價原則，請酌減被告甲○○賠償金額等語為辯。並聲明：
    ⒈原告之訴駁回；⒉如受不利益判決，願供擔保，請准宣告免
    為假執行。
  ㈡被告乙○以：被告乙○於108年2、3月間遭被告甲○○追求，被告
    甲○○稱其雖有辦理婚宴，但與原告間不睦而未辦理結婚登記
    ，並有出示未載配偶姓名之身份證為憑，且於108年4月11日
    告知「我已經把我原本的關係整理完了等語」，此有被告甲
    ○○親手所贈卡片一紙可佐，是以被告甲○○乃惡意隱匿渠已婚
    之事實，導致被告乙○對被告甲○○已婚之事實渾然不知，從
    而持續與被告甲○○往來。本事件乃因被告甲○○為滿足其個人
    私慾所致，被告乙○乃直至接獲原告提告涉犯相姦罪而應至
    警察局製作筆錄時，始得知被告甲○○與原告有登記結婚一事
    。實務上辦理結婚公開儀式而因為某種事故無辦理結婚登記
    者所在多有，因此不能僅「結婚宴客、結婚照、蜜月旅行」
    或將上開行為拍攝之照片公開（如臉書社群媒體）即認定結
    婚生效，被告甲○○曾於公開宴客後，出示未結婚登記之身分
    證取信被告乙○，加上原告與被告甲○○並未同住，被告乙○一
    時意亂情迷墜入情網相信被告甲○○之解釋，難認有可歸責事
    由，被告乙○遭被告甲○○欺瞞而不知被告甲○○已婚之事實，
    主觀上絕無故意或過失可言，被告乙○所為並未該當侵權行
    為構成要件，原告之請求難謂有理由。至於被告甲○○究竟何
    時提出「未辦理登記之身分證」，因年代久遠，且本件爆發
    後，被告乙○身心俱疲，雖盡力回想確切時點，然仍無法明
    確指出等語置辯。並聲明：⒈原告之訴駁回；⒉若受不利益判
    決，願供擔保，請准宣告免為假執行。
三、兩造不爭執事項及本件爭點（見訴字卷第157、165至166頁
    ）：
  ㈠兩造不爭執事項：
　⒈原告與被告甲○○曾於108年2月2日舉辦婚禮公開宴客，被告乙
    ○知悉此事。
  ⒉原告與被告甲○○於108年4月1日登記結婚。
  ⒊被告乙○自108年2月起與被告甲○○交往。
　⒋原告與被告甲○○因工作關係，婚後平日並未同住，原告假日
    會回高雄至被告甲○○在長庚醫院之眷屬宿舍與其同住（原告
    回高雄的頻率兩造有爭執）。
　⒌被告有於原告所主張如附表所示之88次時間、地點為如原告
    所提出照片、影片所示之行為（下稱系爭行為）。
　⒍對於原告主張侵害配偶權之系爭行為，被告甲○○除對如附表
    編號⒈（108年4月2日）、編號⒋（108年4月11日）、編號⒒（
    108年5月9日）、編號（108年7月9日）、編號（108年7月
    19日）照片所示之行為是否屬侵權行為有爭執外，對其餘原
    告主張之系爭行為侵害原告配偶權不爭執。
  ⒎兩造所提出證據資料，形式上均為真正。
　⒏原告與被告甲○○業於111年6月30日經少家法院109年度婚字第
    495號判決離婚確定，於111年8月15日登記離婚。
　⒐被告乙○對於原告所列如附表所示各次系爭行為屬於侵害配
    偶權之行為不爭執（被告乙○主張其主觀上無故意或過失）
    。
  ㈡本件爭點：
　⒈被告乙○主觀上是否知悉或可得知悉被告甲○○已婚？被告是否
    共同侵害原告之基於配偶關係之身分法益，且情節重大？
　⒉原告得否請求被告連帶賠償非財產上損害？如可，金額以若
    干為當？
四、得心證之理由：
　㈠原告所提出照片、影片有無證據能力？
　⒈按民事訴訟之目的旨在解決紛爭，維持私法秩序之和平及確
    認並實現當事人間實體上之權利義務，為達此目的，有賴發
    現真實，與促進訴訟。惟為發現真實所採行之手段，仍應受
    諸如誠信原則、正當程序、憲法權利保障及預防理論等法理
    制約。又民事訴訟之目的與刑事訴訟之目的不同，民事訴訟
    法並未如刑事訴訟法對證據能力設有規定，就違法收集之證
    據，在民事訴訟法上究竟有無證據能力？尚乏明文規範，自
    應權衡民事訴訟之目的及上述法理，從發現真實與促進訴訟
    之必要性、違法取得證據所侵害法益之輕重、及防止誘發違
    法收集證據之利益（即預防理論）等加以衡量，非可一概否
    認其證據能力。苟欲否定其證據能力，自須以該違法收集之
    證據，係以限制他人精神或身體自由等侵害人格權之方法、
    顯著違反社會道德之手段、嚴重侵害社會法益或所違背之法
    規旨在保護重大法益或該違背行為之態樣違反公序良俗者，
    始足當之（最高法院104年度台上字第1455號判決可資參照
    ）。亦即，民事訴訟法對於證據能力並未設有規定，關於涉
    及侵害隱私權所取得之證據是否具有證據能力，應綜合考量
    誠信原則、憲法上基本權之保障、發現真實與促進訴訟之必
    要性等因素，衡量當事人取得證據之目的與手段、所欲保護
    之法益與所侵害法益之輕重，如認符合比例原則，則所取得
    之證據具有證據能力（最高法院109年度台上字第2607號判
    決參照）。再按社會現況，妨害他人婚姻權益之不法行為（
    如通、相姦），常以隱密方式為之，並因保護隱私權之故，
    被害人舉證極為不易，但允許當事人提出事實主張及證據，
    乃程序正義，而為憲法所保障人民享有訴訟權的展現，則被
    害人的訴訟權保障與不法行為人的隱私權保護，即可能因此
    發生衝突，當不法行為人之隱私權與被害人之配偶權及訴訟
    權發生衝突時，兩者間應為一定程度之調整，至如何從中調
    和，憲法第23條所揭櫫的比例原則（包括適合性、必要性及
    狹義比例原則），應可作為審查標準，具體以言，應權衡行
    使之手段，須可達成其目的；在所有可能達成目的的方法中
    ，選擇最少侵害的手段；所欲完成的目的及使用的手段，不
    能與因此造成的損害或負擔不成比例。
　⒉查被告甲○○抗辯原告所提出照片係趁被告甲○○在手術期間取
    得，為非法取證云云。本院審酌婚姻係以夫妻之共同生活為
    其目的，配偶應互相協力及保持共同生活之圓滿，夫妻雙方
    應互負忠誠之義務，為法律所保護之法益，夫妻是否違反該
    義務，本涉及夫妻各自生活上之隱私，此項隱私權在夫妻應
    互負忠誠義務下，應有所退讓。況配偶是否違反忠誠義務本
    質上具有高度隱密性，證據之取得本極其困難，而本件被告
    甲○○主張原告以非法手段取得，並未提出證據以實其說，況
    觀諸原告所提出照片、影片截圖，該等照片、影片顯係被告
    自行拍攝，原告發現後，為保全被告甲○○未恪遵婚姻忠實義
    務之證據而下載保存，核其取得方式並無涉及強暴、脅迫，
    是其侵害手段，尚屬選擇最少侵害方法為之而符合必要性原
    則，故本件原告以被告自行拍攝之照片、影片為證據方法，
    尚難認有不符合比例原則之情，應得採為證據。被告甲○○上
    開所辯，要無可採。
　㈡被告乙○主觀上是否知悉或可得知悉被告甲○○已婚？
　⒈按當事人主張有利於己之事實，就其事實有舉證之責任，民
    事訴訟法第277條定有明文。又民事訴訟之證明程度僅須達
    「相當之證明」為已足，即主張該事實存在之當事人所提出
    之證據，證明程度已與使法院認定該事實存在之心證相當，
    且優於主張該事實不存在之他造當事人，即應認該事實存在
    ，係採優勢證據法則，非如刑事訴訟須對事實存在達到「無
    合理之懷疑」之證明程度。
　⒉查原告與被告甲○○曾於108年2月2日舉辦婚禮公開宴客，被告
    乙○知悉此事，且被告乙○自108年2月起與被告甲○○交往等情
    ，為兩造所不爭執（見兩造不爭執事項⒈、⒊）；又被告甲○○
    亦稱：被告乙○於我與原告舉辦婚禮宴客時即知此事，她看
    到我PO在IG照片知道的等語明確（見訴字卷第158頁），則
    被告乙○於108年2月2日以後，主觀上顯已知悉被告甲○○縱尚
    未登記結婚，極可能會與原告依民法為結婚登記。被告乙○
    固辯稱不知被告甲○○與原告有登記結婚云云，惟依我國一般
    社會常情，公開婚宴日期與登記結婚日期常會因故不必然一
    致，原告與被告甲○○於108年間結婚時，我國民法關於結婚
    之形式要件雖已由儀式婚改採登記婚多年，但衡諸社會常情
    ，雙方舉辦婚禮公開宴客完畢後，一般知悉此事之人，主觀
    上即會視已公開宴客者為夫妻（為有配偶之人），蓋舉辦婚
    禮公開宴客者於婚宴前後會另行私下擇定日期為結婚登記應
    屬常態，未為結婚登記者仍尚屬少數。故而，堪認被告乙○
    於原告與被告甲○○公開舉辦婚宴未久即與被告甲○○交往時，
    縱被告甲○○斯時尚未為結婚登記，被告乙○主觀上應可得預
    見知悉被告甲○○將與原告辦理結婚登記成為法律上已婚身分
    （有配偶）之人。
　⒊又被告甲○○於本院當事人訊問程序雖證陳：我與被告乙○於10
    8年2月左右開始交往，我於108年4月多跟被告乙○說我們（
    即被告甲○○與原告）雖然舉辦婚宴，但我們有各種不合，所
    以沒有辦理登記，我有給被告乙○還沒有登記前的身分證，3
    月多就看過了，被告乙○有問我們結婚了，是否有去登記等
    語（見訴字卷第158至159頁），然依原告所提出如附表證
    據欄所示照片，被告間關係親密、感情甚佳，則被告甲○○所
    言是否全然為真、是否無維護被告乙○而言，並非無疑；況
    縱被告甲○○所述屬實，依被告甲○○上開所述被告乙○於其與
    原告舉辦婚禮公開宴客後未久即與其交往，且被告乙○直至
    與其交往後始察看身分證件、其直至108年4月1日與原告登
    記結婚後，才向被告乙○表示未為結婚登記等情節，可知被
    告乙○並未在乎被告甲○○是否已登記結婚即與之交往，亦難
    憑此可認定被告乙○主觀上無侵害原告配偶權之故意或過失
    可言。
　⒋被告乙○復提出被告甲○○於108年4月11日之手寫生日卡片主張
    其主觀上無故意或過失云云。惟查，觀諸被告乙○提出之手
    寫卡片（見審訴卷第73頁），信封並無郵戳，僅有被告甲○○
    手寫之日期，且其上記載「我已經把我原本的關係整理完了
    」，其中「整理完了」所指為何意，語意並不明確，縱指被
    告甲○○已結束與原告之關係，被告乙○收受此生日卡片後，
    若要求被告甲○○提出身分證，即可輕易得知被告甲○○與原告
    已於108年4月1日登記結婚之事；至卡片上所述「我知道目
    前妳還沒有接受我」等字句，不但與被告自陳之交往時間不
    符，亦與被告於108年4月3日、4月5日已有極為親密之拍照
    （如附表編號⒉、⒊所示，其中被告乙○於108年4月3日並有
    裸露上半身讓被告甲○○撫摸胸部拍照）等情形明顯未合，則
    上開生日卡片是否確實為被告甲○○於108年4月11日所親自交
    付給被告乙○、被告乙○是否因收受上開生日卡片而認原告與
    被告甲○○並未辦理結婚登記，均尚非無疑。是以，尚難以被
    告乙○所提出上開卡片認定其所辯為可信。
　⒌再者，如附表所示，被告乙○曾多次進出被告甲○○之長庚醫
    院眷屬宿舍，而被告甲○○於本院當事人訊問程序亦證陳：原
    告1個月大概1次，一個六、日會回我在長庚醫院申請之眷屬
    宿舍與我同住，眷屬宿舍有原告的東西，幾件衣服跟褲子，
    與被告乙○交往、見面、比較親密行為的時間都在週一至週
    五等語（見訴字卷第158、160、163頁），則被告乙○既與
    被告甲○○同在長庚醫院工作、住宿並交往，生活關係甚為密
    切，復曾多次進出被告甲○○之長庚醫院眷屬宿舍，理當看到
    原告之部分物品在屋內，被告乙○縱無明確知悉原告與被告
    甲○○究竟於何日為結婚登記，當仍得知悉且預見被告甲○○於
    辦理公開婚宴後即會為結婚登記而成為法律上有配偶之人，
    自應隨時留意、查探被告甲○○有無辦理結婚登記；況依被告
    間如附表之對話內容，被告間曾提及「被告間之關係」、
    「不對的時間遇上對的人」、「被告甲○○永遠不屬於被告乙
    ○」、「被告甲○○的身分讓被告乙○辛苦了」等字句，雖被告
    甲○○於本院當事人訊問程序證陳：我們在討論要不要在一起
    ，雖然我們在交往，但我們剛開始交往時，有點摩擦，加上
    我的工作有點忙碌，所以我希望可以在學生時期就認識她、
    可以跟她交往的意思，「再怎麼喜歡，你都不屬於我」這是
    在吵架，之後好了，「我的身分讓你辛苦了」是指醫生跟護
    士的關係，她不喜歡工作上在職場上的戀愛等語（見訴字卷
    第162至163頁），但上開所述之解釋理由均甚為牽強，且
    被告並未提出其餘證據（如雙方其餘對話紀錄）以實其說，
    應認被告乙○於與被告甲○○一同為如附表所示系爭行為時，
    對被告甲○○已婚之身分應已知悉無訛。
　⒍從而，被告乙○辯稱遭被告甲○○欺瞞而不知被告甲○○已婚之事
    實，主觀上絕無故意或過失云云，洵屬無據，難認可信。
　㈢被告是否共同侵害原告之基於配偶關係之身分法益，且情節
    重大？
　⒈按因故意或過失，不法侵害他人之權利者，負損害賠償責任
    。故意以背於善良風俗之方法，加損害於他人者亦同。不法
    侵害他人之身體、健康、名譽、自由、信用、隱私、貞操，
    或不法侵害其他人格法益而情節重大者，被害人雖非財產上
    之損害，亦得請求賠償相當之金額；前2項規定，於不法侵
    害他人基於父、母、子、女或配偶關係之身分法益而情節重
    大者，準用之。民法第184條第1項、第195條第1項前段、第
    3項分別定有明文。次按婚姻制度具有維護人倫秩序、性別
    平等、養育子女等社會性功能，且因婚姻而生之永久結合關
    係，亦具有使配偶雙方在精神上、感情上與物質上互相扶持
    依存之功能。故國家為維護婚姻，非不得制定相關規範，以
    約束配偶雙方忠誠義務之履行（大法官釋字第791號解釋理
    由書參照）。又按婚姻係以夫妻之共同生活為目的，配偶應
    互相協力保持共同生活之圓滿安全及幸福，且配偶間因親密
    關係而具有生活相互扶持利益，亦即配偶權係指一方配偶對
    他方配偶之協力、陪伴、愛以及性關係之權利。是則婚姻為
    二人基於共同生活，忠實協力以達圓滿、安全及幸福目的之
    結合關係，於婚姻關係存續中，實不容認他人對婚姻本質加
    以破壞，倘有予以干擾或侵害者，即屬破壞基於婚姻配偶權
    關係之生活圓滿、安全及幸福法益，該等行為與婚姻配偶權
    益所受之損害間自有相當因果關係。倘配偶之一方與第三者
    有不誠實之行為，其互動方式依社會一般觀念，已足以動搖
    婚姻關係所重應協力保持共同生活圓滿安全幸福之忠實目的
    時，不得謂非有以違背善良風俗之方法，加損害於他人之故
    意，茍配偶確因此受非財產上之損害即精神上痛苦，自亦得
    依法請求賠償。是以，侵害配偶權之行為，並不以通姦或相
    姦行為為限，倘夫妻任一方與他人間存有逾越結交普通朋友
    等一般社交行為之不正常往來，其行為已逾當時社會一般通
    念所能容忍之範圍，已達破壞婚姻共同生活之圓滿安全及幸
    福之程度情節重大，則該第三人與不忠實之配偶即為侵害配
    偶身分法益之共同侵權行為人，即足當之。換言之，如明知
    為他人配偶卻故與之交往，其互動方式依當時社會一般觀念
    ，已足以動搖婚姻關係所重應協力保持共同生活圓滿安全幸
    福之忠實目的時，不得謂非有以違背善良風俗之方法，加損
    害於他人之故意，茍配偶確因此受非財產上之損害即精神上
    痛苦，自亦得依法請求賠償。又情節是否重大，應視個案侵
    害程度、損害狀況、被害人之痛苦程度及忍受能力等個別情
    事，客觀判斷之。倘其情節重大，違反忠誠義務之一方及該
    他人即應依上開規定，共同負非財產上即精神慰撫金之損害
    賠償責任。準此，第三人與一方配偶共同侵害他方配偶因婚
    姻而互負誠實義務之配偶權，則他方配偶自得主張此項基於
    特定身分而發生的權利受侵害，並得依民法第195條第3項準
    用第1項規定，請求賠償非財產上之損害賠償。
　⒉綜觀原告所提出如附表證據欄所示之影像，被告間確實有數
    次極為親密之擁抱、裸體、親吻、撫摸胸部、撫摸下體、口
    交、性行為等已逾社會一般通念所能容忍之社交往來範圍行
    為，系爭行為客觀上足以使人認定被告間確有相當親密程度
    之男女交往關係甚明。
　⒊至被告甲○○主張如附表編號⒈、⒋、⒒、、所示照片被告僅
    為一般合照，並無過度親密行為云云。惟查，被告自108年2
    月間開始交往，且綜觀如附表所示系爭行為照片，編號⒈、
    ⒋、⒒、、之照片顯為被告交往期間拍攝之情侶照片，且查
    ：①如附表編號⒈、⒋所示照片，被告間臉頰雖僅為近距離而
    尚未碰觸到，然觀諸該等照片，被告係在公開場合拍攝僅有
    2人之異性合照，合照照片中身體、肢體多有接觸，客觀上
    足以使人認為係交往中男女之合照；②如附表編號⒒所示之照
    片，被告乙○靠坐沙發上，被告甲○○表情微笑斜靠在被告乙○
    之左邊肩膀及頭部、如附表編號所示照片，被告乙○穿著細
    肩帶衣服，頭躺在被告甲○○胸前滑手機，均顯已逾一般異性
    朋友間之社交禮儀方式；③如附表編號所示照片，其中一張
    合照被告乙○坐在副駕駛座，被告甲○○自駕駛座往右頭偏貼
    近被告乙○之頭及肩膀，被告甲○○手臂與被告乙○身體有碰觸
    、另一張合照被告在室外共撐一傘，被告間極近距離拍照，
    身體有碰觸，一般異性朋友間之社交禮儀當無以此方式為之
    。是被告甲○○前開所辯，洵難可採。
　⒋故而，被告甲○○既明知自己為原告之夫，被告乙○亦明知被告
    甲○○為有配偶之人，被告竟仍於原告與被告甲○○於108年4月
    1日已依法登記結婚後之如附表所示期間發生如附表所示
    共計88次逾矩之系爭行為，依社會一般通念，已足以破壞夫
    妻婚姻關係中，配偶應負之誠實義務，自屬侵害原告之配偶
    權，並屬侵害身分法益情節重大無誤，原告自得依民法第19
    5條第3項請求被告連帶賠償其所受非財產上之損害甚明。
　㈣原告得否請求被告連帶賠償非財產上損害？如可，金額以若
    干為當？
　⒈按不法侵害他人之人格權，被害人受有非財產上損害，請求
    加害人賠償相當金額之慰撫金時，法院對於慰撫金之量定，
    應斟酌實際加害情形、所造成之影響、被害人所受精神上痛
    苦之程度、雙方之身分、地位、經濟狀況及其他各種情形，
    以核定相當之數額（最高法院51年台上字第223號判決參照
    ）。而身分法益與人格法益同屬非財產法益，上開有關人格
    法益受侵害酌定慰撫金之標準，自得為衡量因身分法益受侵
    害所生損害賠償金額之參考。經查，原告為00年次成年女子
    ，大學畢業，已經法院裁判與被告甲○○離婚，無子女，為彰
    化基督教醫院家醫科醫師，專科醫師期間月薪平均約00萬元
    ，因被告甲○○外遇事件常請假，每月收入約00至00萬元，名
    下有投資所得、利息所得及汽車0輛；被告甲○○為00年次成
    年男子，大學畢業，已經法院裁判與原告離婚，為長庚醫院
    泌尿科醫師，於108年間薪資所得約000萬餘元，名下有投資
    所得、利息所得及房地0筆；被告乙○為00年次成年女子，大
    學畢業，為護理人員，於108年間薪資所得約000萬餘元，名
    下有汽車0輛等情，業據原告以書狀陳報在卷（見審訴卷第4
    7頁），並有兩造稅務電子閘門財產所得調件明細表、個人
    戶籍資料查詢結果、少家法院109年度婚字第495號判決等附
    卷可憑（見訴字卷第119至151頁、訴字卷證物存置袋內及
    外放紅皮卷）。是本院斟酌兩造教育程度、身分、地位、經
    濟能力、年齡、原告與被告甲○○結婚登記翌日起即發生系爭
    行為、被告於如附表所示時間侵害原告配偶權之情節、次
    數及時間久暫、被告事後之態度、原告所受精神上痛苦程度
    等侵害原告配偶權之程度等一切情狀，堪認原告請求被告連
    帶賠償100萬元之非財產上損害為適當，應予准許。
　⒉至被告甲○○主張應審酌少家法院離婚事件判賠金額酌減本件
    損害賠償金額部分：
　①按因配偶與人通姦而受精神上損害，訴請判決離婚，合併依
    民法第195條第1項及第1056條第2項之規定，請求通姦之配
    偶賠償其非財產上之損害者，此二損害賠償請求權之性質、
    構成要件、所生損害之內容及賠償範圍均不相同。前者屬於
    因侵權行為所生之損害，於婚姻關係存續中即可請求賠償，
    不因判決離婚而被吸收於後者因離婚所受損害之中。故二者
    請求權雖基於同一通姦之事實，但仍難謂有請求權競合之情
    形，應得分別請求通姦之配偶賠償損害（最高法院103年度
    台上字第2253號判決參照）。亦即，所謂「離因損害」，係
    指構成離婚原因之侵權行為所生之損害，而「離婚損害」則
    係指因裁判離婚所受之損害，兩者間或存在某種重疊性，但
    細究之，則仍有損害賠償之性質不同、過失之解讀不同、請
    求時點與消滅時效不同等差異存在。因此，因配偶與人通姦
    而受精神上損害，經訴請判決離婚獲准，該無過失之他方配
    偶除得依民法第1056條第2項規定，請求通姦配偶賠償其因
    離婚所受之非財產上損害（即所謂離婚損害）外，並得依民
    法第184條第1項、第195條第1項、第3項規定，請求通姦之
    配偶賠償其因通姦侵害配偶權所生之非財產上之損害（即所
    謂離因損害）。
　②被告甲○○雖抗辯原告於少家法院離婚事件已獲得30萬元之損
    害賠償，損害已經填補，本件請求應予酌減等語，惟觀之少
    家法院離婚判決，原告係依民法第1056條第2項規定，自被
    告取得非財產上之離婚損害賠償30萬元，而民法第1056條第
    2項規定，係因判決離婚無過失之一方，向有過失之他方請
    求精神上之損害賠償請求權，與民法第184條之侵權行為損
    害賠償請求權，二者請求權基礎並不相同，少家法院前開給
    付係針對離婚損害，而非離因損害，且上開少家法院判決僅
    列被告間所為系爭行為中之15次（即如附表編號⒚、⒛、、
    、、、、、、、、、、、所示之行為），尚有
    其餘高達73次行為均未列入，尚難認少家法院離婚損害賠償
    範圍與本件侵權行為相同。從而，被告抗辯原告於少家法院
    已獲得損害賠償填補30萬元，本件請求100萬元應予酌減等
    語，並無理由。
　⒊末按給付無確定期限者，債務人於債權人得請求給付時，經
    其催告而未為給付，自受催告時起，負遲延責任。其經債權
    人起訴而送達訴狀，或依督促程式送達支付命令，或為其他
    相類之行為者，與催告有同一之效力；遲延之債務，以支付
    金錢為標的者，債權人得請求依法定利率計算之遲延利息；
    應付利息之債務，其利率未經約定，亦無法律可據者，週年
    利率為5％，民法第229條第2項、第233條第1項前段及第203
    條分別定有明文。本件原告對被告之損害賠償請求權，核屬
    無確定期限之給付，既經原告起訴而送達起訴狀，被告迄未
    給付，依法當應負遲延責任。查原告之起訴狀繕本於109年1
    1月11日送達被告（見審訴卷第43、45頁），是原告請求自1
    09年11月12日起算週年利率5％之法定遲延利息，核無不合，
    應予准許。
五、綜上所述，原告依侵權行為損害賠償之法律規定，請求被告
    連帶給付100萬元及自109年11月12日起至清償日止，按年息
    5％之利息，為有理由，應予准許。
六、本件事證已臻明確，兩造其餘主張與攻防方法及所提證據，
    經審酌後認與判決結果不生影響，爰不予逐一論述，併此敘
    明。
七、兩造分別陳明願供擔保聲請宣告假執行及免為假執行，經核
    於法均無不合，爰分別酌定相當擔保金額准許之。
八、訴訟費用負擔之依據：民事訴訟法第78條、第85條第2項。
中　　華　　民　　國　　111 　年　　9 　　月　　2 　　日
　                  民事第五庭法　官　鄭靜筠
以上正本係照原本作成。
如對本判決上訴，須於判決送達後20日內向本院提出上訴狀。如
委任律師提起上訴者，應一併繳納上訴審裁判費。
中　　華　　民　　國　　111 　年　　9 　　月　　2 　　日
                              書記官  李方云
◎附表（原告主張被告之侵權行為）：
編號 日期（民國） 侵權行為 證據 ⒈ 108年4月2日 （週二） 在不知名地點，被告2人臉貼臉合照 訴字卷一第137頁、訴字卷二第65頁（附拍攝日期） ⒉ 108年4月3日 （週三） 被告2人在高雄長庚眷屬宿舍沙發手牽手、撫摸、擁抱，被告乙○脫掉上衣，被告甲○○撫摸被告乙○胸部 訴字卷一第137至139頁、第341頁（附拍攝日期） ⒊ 108年4月5日 （週五） 在不知名地點，被告2人手牽手 訴字卷一第139頁 ⒋ 108年4月11日 （週四） 在不知名地點，被告2人臉貼臉合照 訴字卷一第141頁、訴字卷二第69頁（附拍攝日期） ⒌ 108年4月12日 （週五） 在高雄長庚眷屬宿舍，被告2人裸體相貼、擁抱 訴字卷一第141頁、第243頁（附拍攝日期） ⒍ 108年4月19日 （週五） 在高雄長庚女宿舍，被告2人手腳交纏 訴字卷一第141頁、第345頁（附拍攝日期）  ⒎ 108年4月29日 （週一） 在高雄長庚女宿舍，被告2人擁抱、親吻、手腳交纏 訴字卷一第143頁、第347頁（附拍攝日期） ⒏ 108年4月30日 （週二） 在高雄長庚女宿舍，被告2人擁抱、親吻 訴字卷一第145頁、第349頁（附拍攝日期） ⒐ 108年5月1日 （週三） 被告2人在高雄長庚眷屬宿舍浴室刷牙、擁抱。 被告甲○○駕駛原告車輛，被告乙○在車上親吻被告甲○○。 在不知名地點，被告2人在手扶梯合照、在黑暗處（疑似電影院）接吻、在摩天輪處手牽手合照、接吻、臉貼臉。 訴字卷一第145、147頁、第351頁（附拍攝日期） ⒑ 108年5月2日 （週四） 在高雄長庚女宿舍刷牙、擁抱 訴字卷一第147頁、第353頁（附拍攝日期） ⒒ 108年5月9日 （週四） 在高雄長庚眷屬宿舍，被告甲○○頭部放在被告乙○肩膀合照 訴字卷一第147頁、第355頁（附拍攝日期；同訴字卷二第73頁） ⒓ 108年5月17日 （週五） 凌晨2點在高雄長庚眷屬宿舍沙發，被告甲○○躺在被告乙○身上、親吻被告乙○、手牽手；下午在高雄長庚女宿舍擁抱、手牽手、親吻 訴字卷一第149、151頁、第357頁（附拍攝日期）  ⒔ 108年5月20日 （週一） 凌晨12點48分許，被告2人外出，在不知名地點擁抱、親吻 訴字卷一第151頁 ⒕ 108年5月24日 （週五） 在長庚女宿舍，被告乙○坐在被告甲○○身上、擁抱 訴字卷一第151頁 ⒖ 108年5月27日 （週一） 在長庚女宿舍床上，被告乙○趴在被告甲○○身上接吻 訴字卷一第153頁、第359頁（附拍攝日期） ⒗ 108年6月9日 （週日） 晚上11點多在長庚女宿舍，被告2人躺在床上，腳互相交纏 訴字卷一第153頁、第361頁（拍攝日期） ⒘ 108年6月10日 （週一） 在不知名地點，被告2人臉貼臉。 在原告車上，被告2人臉貼臉、牽著手，被告乙○吻被告甲○○ 訴字卷一第153、155頁 ⒙ 108年6月12日 （週三） 凌晨12點42分許，在高雄長庚女宿舍床上，被告2人親吻、擁抱，被告甲○○摸被告乙○下體 訴字卷一第155、157頁、第363頁（附拍攝日期） ⒚ 108年6月13日 （週四） 凌晨12點30分，在高雄長庚女宿舍，被告甲○○撫摸及親吻被告乙○胸部、撫摸被告乙○下體 訴字卷一第157頁、第365頁（附拍攝日期） ⒛ 108年6月14日 （週五） 凌晨12點50分許，在高雄長庚女宿舍，被告甲○○撫摸親吻被告乙○胸部（被告乙○裸露上半身）（有影片） 訴字卷一第159頁、第245至253頁（附影片檔名）、第367頁（附拍攝日期）  108年6月24日 （週一） 晚上11點27分，在高雄長庚女宿舍，被告2人互相親吻、擁抱，被告甲○○撫摸被告乙○胸部 訴字卷一第159頁、第369頁（附拍攝日期）  108年6月25日 （週二） 凌晨在高雄長庚女宿舍，被告2人互相親吻、擁抱，被告乙○上身裸露，被告甲○○撫摸被告乙○胸部 訴字卷一第161頁  108年6月26日 （週三） 下午1點多，在高雄長庚女宿舍，被告2人互吻，被告乙○摸被告甲○○下體；下午4點多被告甲○○壓在被告乙○身上，被告2人互相擁抱 訴字卷一第161、163頁、第371頁（附拍攝日期）  108年6月28日 （週五） 早上11點多，在高雄長庚女宿舍，被告甲○○躺在被告乙○腳上；下午6點多告2人雙腳交纏；晚上11至12點被告甲○○摟被告乙○腰合照 訴字卷一第163頁、第373頁（附拍攝日期）   108年6月29日 （週六） 凌晨2、3點，在高雄長庚女宿舍，被告甲○○手伸入被告乙○內衣，撫摸被告乙○胸部 訴字卷一第165頁、第375頁（附拍攝日期）  108年7月1日 （週一） 下午2點，在高雄長庚女宿舍，被告2人互吻 訴字卷一第165頁、第377頁（附拍攝日期）  108年7月2日 （週二） 下午1點多，被告2人在原告車上臉貼臉合照；下午4點多被告2人擁抱合照；在原告車上，被告甲○○開車行進中，被告乙○抓著被告甲○○裸露之下體；下午5點多在高雄長庚女宿舍，被告甲○○撫摸被告乙○胸部 訴字卷一第167頁、第379頁（附拍攝日期）  108年7月4日 （週四） 下午在高雄長庚女宿舍，被告甲○○靠在被告乙○肩上，被告2人手握手 訴字卷一第169頁、第381頁（附拍攝日期）  108年7月5日 （週五） 被告2人在高雄長庚女宿舍接吻 訴字卷一第169頁、第383頁（附拍攝日期）  108年7月9日 （週二） 被告2人在原告車上及外出合照 訴字卷一第171頁、訴字卷二第77頁（附拍攝日期）  108年7月18日 （週四） 在高雄長庚眷屬宿舍，被告甲○○親吻被告乙○ 訴字卷一第171頁、第385頁（附拍攝日期）  108年7月19日 （週五） 下午4點多，在高雄長庚女宿舍，被告乙○躺在被告甲○○身上玩手機 訴字卷一第171頁、第385頁（附拍攝日期；同訴字卷二第81頁）  108年7月22日 （週一） 被告2人出遊手牽手、互吻、擁抱 訴字卷一第173頁  108年8月1日 （週四） 凌晨2點半，在高雄長庚眷屬宿舍，被告甲○○摸被告乙○臉頰；下午外出手牽手，被告甲○○靠著被告乙○拍照 訴字卷一第175頁、第387頁（附拍攝日期）  108年8月7日 （週三） 被告2人在馬來西亞牽手、擁抱、互吻，同住飯店 訴字卷一第177頁、第389頁（附拍攝日期）  108年8月8日 （週四） 被告2人在馬來西亞遊覽車內手牽手，被告甲○○手伸進被告乙○衣服內撫摸被告乙○胸部並伸進被告乙○裙子裡 訴字卷一第179頁  108年8月9日 （週五） 在馬來西亞某景點，被告2人擁抱，被告乙○吻被告甲○○ 訴字卷一第179頁  108年8月10日 （週六） 早上在馬來西亞飯店床上為性行為（有影片），下午被告2人手牽手、接吻 訴字卷一第181頁、第391頁（附拍攝日期）  108年8月20日 （週二） 被告2人在不詳地點牽手拍照 訴字卷一第181頁、訴字卷二第85頁（附拍攝日期）  108年8月22日 （週四） 在原告車上合照，在不知名餐廳牽手互吻 訴字卷一第183頁  108年8月24日 （週六） 凌晨2點左右，在高雄長庚眷屬宿舍原告新婚床上，被告2人裸體互摸、接吻，被告乙○並為被告甲○○口交 訴字卷一第183頁、第393頁（附拍攝日期）  108年8月29日 （週四） 下午被告2人外出手牽手、擁抱，被告乙○親吻被告甲○○ 訴字卷一第185頁  108年9月2日 （週一） 在高雄長庚眷屬宿舍，被告乙○僅穿內衣，被告2人互吻 訴字卷一第185頁、第395頁（附拍攝日期）  108年9月4日 （週三） 在高雄長庚女宿舍，被告乙○坐在被告甲○○身上、擁抱（此日為原告生日） 訴字卷一第187頁、第397 頁（附拍攝日期）  108年9月6日 （週五）  在車上，被告甲○○摸被告乙○臉頰 訴字卷一第187頁  108年9月7日 （週六） 在墾丁，被告2人親吻、牽手，被告乙○環抱被告甲○○ 訴字卷一第187、189頁  108年9月9日 （週一） 晚上11點，在高雄長庚眷屬宿舍沙發，被告乙○僅穿內衣，被告甲○○摸被告乙○胸部，被告2人互躺身上、擁抱 訴字卷一第189頁、第399頁（附拍攝日期）  108年9月10日 （週二） 凌晨12點多至翌日1點，在高雄長庚眷屬宿舍，被告2人互相擁抱，被告甲○○持食指形狀長棍搓被告乙○隱私部位（有影片） 訴字卷一第191頁、第255頁（附影片檔名）、第401頁（附拍攝日期）  108年9月16日 （週一） 凌晨1點左右，在高雄長庚女宿舍，被告2人互吻牽手、手腳交疊；下午4點被告乙○趴在被告甲○○身上，互相擁吻 訴字卷一第193頁、第403頁（附拍攝日期）  108年9月17日 （週二） 被告2人在原告車上互吻 訴字卷一第193頁  108年9月19日 （週四） 早上在原告車上，被告乙○吻被告甲○○、摸被告甲○○下體，被告甲○○摸被告乙○胸部；被告2人出遊牽手、親吻、擁抱，被告甲○○摸被告乙○胸部，被告乙○坐被告甲○○大腿；下午3點多被告甲○○開車，裸露下體，被告乙○握著被告甲○○生殖器 訴字卷一第195、197頁、第405至407頁（附拍攝日期）  108年9月20日 （週五） 被告2人外出、擁抱 訴字卷一第197頁  108年9月21日 （週六） 被告甲○○開車行進中，裸露下體，被告乙○搓握被告甲○○生殖器（有影片） 訴字卷一第197頁、第409頁  108年9月24日 （週二） 晚上11點多在高雄長庚女宿舍，被告2人親吻、擁抱 訴字卷一第199頁、第409頁（附拍攝日期）  108年9月25日 （週三） 晚上8點多在高雄長庚眷屬宿舍，被告2人擁抱 訴字卷一第199頁、第411頁（附拍攝日期）  108年9月26日 （週四） 凌晨1點半至2點半，在高雄長庚眷屬宿舍，被告甲○○摸被告乙○胸部，被告甲○○跨坐在被告乙○腳上；下午被告2人出遊牽手、擁抱、親吻 訴字卷一第201頁、第413頁（附拍攝日期）  108年9月30日 （週一） 凌晨12點50分，在高雄長庚眷屬宿舍，被告甲○○吻被告乙○胸部 訴字卷一第201頁、第415頁（附拍攝日期）  108年10月3日 （週四） 在高雄長庚眷屬宿舍，被告2人擁抱，被告甲○○親吻被告乙○ 訴字卷一第203頁、第417頁（附拍攝日期）  108年10月5日 （週六） 凌晨2點至4點20分，在高雄長庚眷屬宿舍，被告甲○○摸被告乙○小腿，之後2人互壓對方身上、親吻；中午12點多在高雄長庚女宿舍，被告甲○○躺在被告乙○大腿，互相擁抱，被告乙○吻被告甲○○  訴字卷一第203頁、第419頁（附拍攝日期）  108年10月8日 （週二） 下午1點多，在高雄長庚女宿舍，被告2人互吻 訴字卷一第205頁、第421頁（附拍攝日期）  108年10月9日 （週三） 凌晨2點，在高雄長庚眷屬宿舍，被告甲○○摸被告乙○胸部；下午被告甲○○開原告車輛，被告乙○在車上吻被告甲○○；在出遊處被告甲○○吻被告乙○胸部，被告乙○吻被告甲○○，被告甲○○掀開被告乙○胸前上衣 訴字卷一第205、207頁、第423頁（附拍攝日期）  108年10月10日（週四） 早上，在原告車上，被告乙○吻被告甲○○；下午在高雄長庚女宿舍，被告2人互相擁抱 訴字卷一第207頁、第425頁（附拍攝日期）  108年10月15日（週二） 被告2人在火車上牽手、親吻；在臺東多良火車站、太麻里站、初鹿牧場等出遊地點親吻、擁抱 訴字卷一第207、209頁、第427頁（附拍攝日期）  108年10月17日（週四） 在高雄長庚女宿舍，被告甲○○躺在被告乙○身上，並摸著被告乙○胸部 訴字卷一第209頁、第429頁（附拍攝日期）  108年10月18日（週五） 在高雄長庚女宿舍，被告甲○○抱著被告乙○ 訴字卷一第211頁、第431頁（附拍攝日期）  108年10月21日（週一） 晚上11時23分許，被告甲○○欺騙原告說「想睡了，愛妳」，卻於同年月22日凌晨，被告甲○○在原告車上吻著被告乙○；在某地點，被告2人牽手、擁抱、親吻，被告甲○○摸被告乙○胸部；凌晨2點半，在高雄長庚女宿舍浴室，被告乙○在刷牙，被告甲○○裸露上身，身體正面與被告乙○互貼 訴字卷一第211、213頁、第433頁（附拍攝日期）  108年10月23日（週三） 凌晨在高雄長庚女宿舍，被告2人親吻、擁抱，被告乙○跨坐在被告甲○○身上 訴字卷一第213頁、第435頁（附拍攝日期）  108年10月24日（週四） 下午在高雄長庚女宿舍，被告甲○○抱著被告乙○，手伸進被告乙○衣服裡撫摸被告乙○胸部 訴字卷一第213頁、第437頁（附拍攝日期）  108年11月1日 （週五） 晚上9時許，被告2人出遊、擁抱，被告乙○吻被告甲○○；接近凌晨回到高雄長庚眷屬宿舍，被告乙○跨坐在被告甲○○身上，被告甲○○伸手摸被告乙○胸部，相擁同眠，直至108年11月2日早上 訴字卷一第215頁、第439頁（附拍攝日期）  108年11月6日 （週三） 下午在高雄長庚女宿舍，被告乙○躺在被告甲○○雙腿中間，被告甲○○撫摸被告乙○胸部，被告2人手握手 訴字卷一第217頁、第441頁（附拍攝日期）  108年11月7日 （週四） 早上被告甲○○開原告車輛，在車上被告乙○吻被告甲○○；在出遊處互吻；下午3點在高雄長庚女宿舍，被告乙○壓在被告甲○○身上 訴字卷一第217頁、第443頁（附拍攝日期）  108年11月8日 （週五） 晚上在高雄長庚眷屬宿舍，被告甲○○躺在被告乙○懷裡 訴字卷一第221頁、第445頁（附拍攝日期）  108年11月14日（週四） 上午被告甲○○開原告車輛，被告乙○在車上吻被告甲○○；下午被告2人在出遊處牽手、擁抱、親吻 訴字卷一第221頁、第447頁（附拍攝日期）  108年11月19日（週二） 凌晨2、3點，在高雄長庚眷屬宿舍，被告乙○在浴室刷牙，被告甲○○從後面擁抱被告乙○，被告2人在床上互擁 訴字卷一第223頁、第449頁（附拍攝日期）  108年11月20日（週三） 被告乙○在原告車上吻被告甲○○，被告2人在出遊處親吻 訴字卷一第223頁  108年11月27日（週三） 晚上11點，在高雄長庚眷屬宿舍，被告乙○在浴室刷牙，被告甲○○從後面擁抱被告乙○，被告乙○躺原告主臥室床上 訴字卷一第223頁、第451頁（附拍攝日期）  108年11月28日（週四） 晚上7點多，被告2人在屏東茴香戀戀溫泉會館，被告2人全裸泡浴、親吻（有影片） 訴字卷一第61頁(發票)、第225頁、第257至259頁（附影片檔名）、第453頁（附拍攝日期）  108年11月29日（週五） 在高雄長庚女宿舍，被告甲○○吻被告乙○後頸部 訴字卷一第455頁  108年12月2日 （週一） 晚上8點多，被告2人在出遊處接吻 訴字卷一第227頁  108年12月3日 （週二） 下午12時25分許，2人在高雄長庚屬宿舍為性行為（有影片） 訴字卷一第229至231頁、第261至267頁（附影片檔名）、第457至459頁  108年12月9日 （週一） 晚上9點多，被告2人在出遊處接吻 訴字卷一第231頁、第459頁  108年12月22日（週日） 被告2人聽演場會，手比愛心拍照 訴字卷一第231頁、第459頁  108年12月23日（週一） 早上8點，被告2人在高雄長庚眷屬宿舍為性行為（有影片） 訴字卷一第233至235頁、第269至275頁（附影片檔名）、第461至463頁  108年12月26日（週四） 晚上，被告2人在高雄市田寮花季溫泉飯店為性行為（有影片） 訴字卷一第63頁（發票）、第237頁、第277至279頁（附影片檔名）、第465頁  109年1月1日（週三） 上午6點多，被告2人去夢時代跨年、接吻 訴字卷一第239頁、第467頁（附拍攝日期）  109年1月7日 （週二） 被告2人在高雄長庚女宿舍接吻，被告乙○摸被告甲○○下體；下午被告乙○衣衫不整跨坐在被告甲○○身上，並吻著胸部 訴字卷一第239頁、第469頁（附拍攝日期）  109年1月11日 （週六） 上午8點多，在被告乙○高雄長庚女宿舍，被告甲○○撫摸乙○胸部（有影片） 訴字卷一第239頁、第281頁（附影片檔名）、第471頁（附拍攝日期）  109年1月14日 （週二） 被告2人在清境飯店為性行為（有影片） 訴字卷一第241頁、第283至285頁（附影片檔名）、第473頁   在清淨農場涼亭，被告甲○○裸露下體，被告乙○為其口交 訴字卷一第243頁、第475頁（附拍攝日期） 
◎附表（被告間之對話紀錄）：
編號 時間（民國） 部分內容 證據 ⒈ 108年4月21日18時24分 被告甲○○：「…昨天很開心一起面對討論我們都不想提起的問題『我們的關係』，…不管妳有沒有原諒我的錯，我還是會繼續好好的對妳，雖然是在不對的時間遇上對的人，但我會好好抓緊這段時光…」 訴字卷第33頁 ⒉ 108年6月20日3時36分 被告乙○：「我現在喜歡也愛我的男友呀，…，但時間到了現實面來了，可能選擇放開自己的手讓你回歸原來的生活機率比較大，很少可以遇到能一直聊天觀念一致又合的來的人，怎麼可能說不喜歡就不喜歡了呢，但現實面就是在怎麼喜歡你永遠都不屬於我，…」 訴字卷第35頁 ⒊ 108年7月15日8時4分 被告甲○○：「…我只會想著想要盡快見到妳，想要安靜的抱抱妳，我的身分讓妳辛苦了…」 訴字卷第37頁